【裁判字號】    88,上易,5791
【裁判日期】    890427
【裁判案由】    詐欺
【裁判全文】
臺灣高等法院刑事判決                          八十八年度上易字第五七九一號
    上訴人即
    自訴人      乙○○
    被      告  甲○○
右上訴人因被告詐欺案件，不服臺灣板橋地方法院八十七年度自字第三九一號，中華
民國八十八年八月廿五日第一審判決，提起上訴，本院判決如左：
    主  文
上訴駁回。
    理  由
一、本案經本院審理結果，認第一審判決以不能證明被告甲○○犯罪，對被告甲○○
    為無罪之諭知，核無不當，應予維持，並引用第一審判決書記載之證據及理由（
    如附件判決書）。
二、經查自訴人所述之被告借錢時所稱用途，及交付支票之時間，核與被告甲○○所
    供相符，則被告甲○○借錢當時並未隱瞞借錢之用途，亦非持支票以取信自訴人
    ，而係事後為償還借款而將他人交付之支票轉交自訴人。是綜觀被告向自訴人借
    款之過程，自訴人係因與被告基於親誼關係，始願無償借款予被告，自訴人為智
    慮成熟之成年人，其願借款予被告，顯係出於利害判斷及風險評估後所為審慎決
    定，尚非因被告施詐術致陷於錯誤而交付借款，且被告於事後亦陸續分期償還自
    訴人。此外，復查無其他積極確切之證據足資認定被告自始有詐欺之故意。
三、原判決以不能證明被告甲○○犯罪而為無罪之諭知，並無不合，自訴人上訴意旨
    仍執前詞認被告甲○○所為構成犯罪，而指摘原判決不當，為無理由，應予駁回
    。
據上論斷，應依刑事訴訟法第三百七十三條、第三百六十八條，判決如主文。
中      華      民      國    八十九    年      四      月    二十七    日
                                臺灣高等法院刑事第廿庭
                                    審判長法  官  葉  麗  霞
                                          法  官  余  來  炎
                                          法  官  王  炳  梁
右正本證明與原本無異。
不得上訴。
                                          書記官  潘  大  鵬
中    華    民  國    八十九    年       五       月        一        日
附件：
臺灣板橋地方法院刑事判決                          八十七年度自字第三九一號
    自  訴  人  乙○○  五十八歲（民國○○○年○月○○日生）
                        台北縣土城市○○街五十二號
                        身分證統一編號：Ｚ000000000號
    被      告  甲○○  男三十五歲（民國○○○年○月○○日生）
                        住台北縣土城市○○路三五號二樓
                        身分證統一編號：Ｂ一二六三六九六四號
右列被告因詐欺案件，經自訴人提起自訴 ，本院判決如左：
    主  文
甲○○無罪。
    理  由
一、自訴意旨略以：被告甲○○於民國（下同）八十七年六月二十二日拿一張慶豐商
    業銀行支票，戶名黃文勳（未到案，通緝中）之拒絕往來戶支票，向自訴人說他
    急用錢，沒有新台幣（下同）十六萬元的話，他會被人殺掉，苦求三天自訴人才
    把收來會錢拿給他，暫用幾天，：：：，那天借錢時，說要用在付房貸及還別人
    錢，說二十三日晚上七時前會還錢，後來都沒有還，過了好多天才拿一張支票給
    我，我交給別人最後還是退票等語。因認被告甲○○與黃文勳所為，係共同涉有
    刑法上之詐欺罪嫌云云。
二、自訴人認被告甲○○涉有上開罪嫌係以支票及退票理由單影本各一紙為其主要論
    據。訊據被告甲○○堅決否認有詐欺犯行，辯稱：錢不是我用的，是幫我父親繳
    土城市○○街八巷一號一樓的房貸，共十萬元，另外是繳我阿姨的房貸共五萬多
    元，（問：有說若未繳會被人殺否？）無，因為是第一期房貸，我父親繳不出來
    ，若不繳會信用不好，（問：有交十六萬元支票給自訴人否？）有，是我一個叫
    「阿勇」的朋友給我的，他欠我錢，我當時照會銀行，信用還可以，發票人黃文
    勳我不認識。我不知會跳票，以為還清，我母親在七、八月過世，自訴人在出殯
    後才跟我講已跳票，：：：，我有跟自訴人乙○○講好，每月底還她一萬五千元
    ，我一定會還她等語。
三、按犯罪事實應依證據認定，無證據不得推定其犯罪事實，刑事訴訟法第一百五十
    四條定有明文，又告訴人之告訴，係以使被告受刑事訴追為目的，是其陳述是否
    與事實相符，仍應調查其他證據以資審認；且認定不利於被告之事實，須依積極
    證據，苟積極證據不足為不利於被告事實之認定時，即應為有利於被告之認定，
    更不必有何有利之證據，最高法院五十二年台上字第一三００號判例及三十年上
    字第八一六號判例分別著有明文。又按刑法第三百三十九條第一項詐欺取財罪之
    成立，以意圖為自己或第三人不法所有，以詐術使人將本人或第三人之物交付為
    要件，故須具備：(一)行為人有為自己或第三人不法所有之主觀意圖。(二)行為人向
    被害人施用詐術。(三)被害人因其詐術而陷於錯誤，而交付本人或第三人之物等三
    項構成要件始足當之，苟欠缺其一，即無從成立該罪。
四、經查，自訴人於本院審理時補稱自訴意旨謂：被告在八十七年六月二十二日借錢
    當天下午，一次拿十萬，一次拿六萬，那天借錢時，說要用在付房貸及還別人錢
    ，說二十三日晚上七時前會還錢，後來都沒有還，過了好多天才拿一張支票給我
    等語（見本院八十八年八月十八日筆錄），經核自訴人所述之借錢用途，及交付
    支票之時間核與被告甲○○所供相符，則被告甲○○並未隱瞞借錢之用途，亦未
    持支票以取信自訴人，而係事後為償還借款而將他人交付之支票轉交自訴人，是
    綜觀被告向自訴人借款之過程，自訴人係因與被告基於朋友情誼，始願無償借款
    予被告，自訴人為智慮成熟之成年人，其願借款予被告，顯係出於利害判斷及風
    險評估後所為審慎決定，尚非因被告施詐術致陷於錯誤而交付借款。此外，復查
    無其他積極確切之證據足資認定被告自始故意藉此從事詐財之積極證據，本件純
    屬民事上借貸所生之債權債務糾葛，自訴人之指訴及被告積欠支票票款等情事仍
    不得直接作為認定被告有罪之證據，亦不得僅以事後無法清償之客觀事態，推定
    被告有詐欺取財之犯意。本件經調查各項有利及不利被告之證據，無從證明被告
    有施用詐術之客觀構成要件，自無法證明被告犯罪，依前揭法文及說明，自應諭
    知被告無罪之判決。
據上論斷，應依刑事訴訟法三百四十三條、第三百零一條第一項，判決如主文。
中      華      民      國      八十八      年    八    月    二十五    日
                                  臺灣板橋地方法院刑事第一庭
                                      法  官    胡  堅  勤
右正本證明與原本無異。
如不服本判決，應於判決送達後十日內，向本院提出上訴狀。
                                      書記官    劉  文  美
中      華      民      國      八十八      年    八    月    二十六    日


司法院資訊處製作；財團法人民間司法改革基金會備份。
